【裁判字號】    99,消債聲,92
【裁判日期】    990913
【裁判案由】    聲請免責
【裁判全文】
臺灣板橋地方法院民事裁定            99年度消債聲字第92號
聲  請  人
即  債務人  甲○○
上列當事人因消費者債務清理事件，聲請免責，本院裁定如下：
    主  文
債務人甲○○不免責。
    理  由
一、按「法院為終止或終結清算程序之裁定確定後，除別有規定
    外，應以裁定免除債務人之債務。」、「債務人有下列各款
    情形之一者，法院應為不免責之裁定，但債務人證明經普通
    債權人全體同意者，不在此限：一、於七年內曾依破產法或
    本條例規定受免責；二、隱匿、毀損應屬清算財團之財產，
    或為其他不利於債權人之處分；三、捏造債務或承認不真實
    之債務；四、因浪費、賭博或其他投機行為，致財產顯然減
    少或負擔過重之債務，而生開始清算之原因；五、於清算聲
    請前一年內，已有清算之原因，而隱瞞其事實，使他人與之
    為交易致生損害；六、明知已有清算原因之事實，非基於本
    人之義務，而以特別利於債權人中之一人或數人為目的，提
    供擔保或消滅債務；七、隱匿、毀棄、偽造或變造帳簿或其
    他會計文件之全部或一部，致其財產之狀況不真確；八、故
    意於財產及收入狀況說明書為不實之記載，或有其他故意違
    反本條例所定義務之行為」，消費者債務清理條例第132 條
    及第134 條定有明文。
二、本件債務人甲○○聲請消費者債務清理事件，前經本院以98
    年度消債清更字第2 號裁定自民國98年8 月3 日開始清算程
    序，因債務人之財產又不敷支應清算程序之費用，經本院於
    99年4 月7 日裁定終止清算程序（本院98年度司執消債清字
    第46號），上開終止清算程序部分因未經抗告而確定。經本
    院依職權函知債權人就本院應否裁定免除債務人債務陳述意
    見結果，各債權人均具狀表明不同意債務人免責並提出消費
    明細內容，其理由各如下：
    (一)債權人台新銀行表示：債務人使用本行現金卡及信用卡，
      曾以現金卡於93年6月提領45,000元、94年6月提領12,272
      元；並持信用卡於93年1月21日於遠東百貨公司消費2,412
      元、同年5月9日於固鋼電視購物消費4,960元，明顯逾越
      一般人通常生活必要支出，其負債顯係因浪費導致負擔過
      重所致，難謂有可免責之事由等語。
    (二)債權人花旗銀行表示：依債務人於本行之消費明細，其欠
      款內容有多筆預借現金、保險投資、旅遊等非必要性之奢
      華消費，顯係浪費導致其不可負擔之債務，屬消費者債務
      清理條例第134條第4款不免責之事由等語。
    (三)債權人板信商銀表示：本件債務人於清算程序中未清償任
      何款項，依消費者債務清理條例第133條之規定，實無法
      同意免責等語。
    (四)債權人乙○○○表示：債務人向本行申請信用貸款之金額
      為30萬元，而其非屬高所得收入族群，卻未詳加考慮對於
      信用貸款之負擔能力，終致入不敷出，即有消費者債務清
      理條例第134條第4款之浪費行為，故反對予債務人免責等
      語。
    (五)債權人大眾商銀表示：債務人持本行信用卡於91年12月提
      領現金35,000元、92年1月提領19,000元、92年3月提領
      8,000元、93年1月提領20,100元、93年5月提領54,400元
      、93年6月提領7,200元、93年12月提領8,100元、94年6月
      提領13,800元、94年9月提領9,100元，其消費逾越可支配
      所得，其每月薪資2萬4仟餘元，其現金卡債務高達296 萬
      餘元，可見其對大量消費或連續性借款並無清償能力，非
      但未量入為出，反大量舉債行奢侈性消費，足認有浪費行
      為擴張信用，顯屬消費者債務清理條例第134條第4款之情
      形，請允予不免責裁定等語。
    (六)債權人丙○○○表示：債務人持本行信用卡於94年2月8日
      預借現金2萬元、同年7月20日預借現金2萬元、同年11月1
      日預借現金5,000元，其使用預借現金消費已成習慣，並
      多於百貨公司消費，依消費者債務清理條例第134條應為
      不免責裁定等語。
    (七)債權人玉山銀行表示：債務人持本行之信用卡消費多為百
      貨量販站及預借現金等過度消費，實無免責之理由等語。
    (八)債權人日盛商銀表示：債務人申請本行信用貸款之用途，
      係為代償其對萬泰銀行及花旗銀行之債務，至其向本行申
      請之現金卡額度為4萬元，並於94年6月至11月共提領
      42,424元，其中6、7月提領金額高達40,318元，未撙節消
      費開支而繼續消費，依消費者債務清理條例第134條之規
      定，應為不免責裁定等語。
    (九)債權人渣打商銀表示：債務人於94年4月27日向本行借款
      12萬元，其以自身信用擴張銀行借款，自應為其行為負責
      ，故不同意其免責等語。
三、經查，本件債務人前經本院以98年度消債清更字第2 號裁定
    開始清算程序，因債務人名下財產僅餘90年出廠之比雅久機
    車一台，不敷清償清算程序費用，經本院於99年4月7日以98
    年度司執消債清字第46號裁定終止清算程序，各債權人於清
    算程序中均未受償等情，業經本院依職權調閱本院98年度司
    執消債清字第46號消債執行卷宗可稽。依各債權人所提出之
    債務人持卡消費明細之內容，債務人自92年起即已持續出現
    未繳清每月消費金額之情形，惟其仍繼續消費於婕妮名店、
    電視購物、百貨公司、全國電子、旅行社、王品台塑牛排館
    ，每次金額皆在數千元至萬元間，致其消費所生之債務及現
    金卡提領金額持續累積，且於未能清償債務之情形下仍繼續
    以信用卡刷卡繳付商業保險費，顯有浪費行為導致債務不能
    清償之情形，復經本院以各債權人所提出之消費明細及不同
    意免責之理由，發函通知債務人具狀陳述意見，並已於99年
    7月12日合法送達債務人，惟債務人就前開消費紀錄各項內
    容，迄未提出任何說明其需一再反覆使用預借現金之用途及
    原因，並提供資料或陳述意見以供本院參酌。故審酌債務人
    之收入及支出情形及前開消費明細內容，堪認債務人應有消
    費者債務清理條例第134條第4款所規定「因浪費、賭博或其
    他投機行為，致財產顯然減少或負擔過重之債務，而生開始
    清算之原因」不應免責之情形存在，又未符合同條但書規定
    經全體普通債權人同意得免責之規定，則本件聲請人之聲請
    免責，自不應准許，爰裁定如主文。
中    華    民    國    99    年    9     月    13    日
                  民事第二庭    法  官  陳麗玲
以上正本證明與原本無異。
如不服本裁定應於送達後10日內向本院提出抗告狀，並應繳納抗
告費新臺幣1,000 元。
中    華    民    國    99    年    9     月    13    日
                                書記官  粘建豐

司法院資訊處製作；財團法人民間司法改革基金會備份。
